【裁判字號】    98,裁,380
【裁判日期】    980219
【裁判案由】    都市計畫
【裁判全文】
最  高  行  政  法  院  裁  定
                                       98年度裁字第380號
上  訴  人  甲○○
被 上 訴人  臺中縣政府
代  表  人  乙○○
被 上訴 人  內政部
代  表  人  丙○○
上列當事人間都市計畫事件，上訴人對於中華民國97年10月9日
臺中高等行政法院97年度訴字第277號判決，提起上訴，本院裁
定如下：
    主  文
上訴駁回。
上訴審訴訟費用由上訴人負擔。
    理  由
一、按對於高等行政法院判決之上訴，非以其違背法令為理由，
    不得為之，行政訴訟法第242條定有明文。依同法第243條第
    1項規定，判決不適用法規或適用不當者，為違背法令；而
    判決有同條第2項所列各款情形之一者，為當然違背法令。
    是當事人對於高等行政法院判決上訴，如依行政訴訟法第24
    3條第1項規定，以高等行政法院判決有不適用法規或適用不
    當為理由時，其上訴狀或理由書應有具體之指摘，並揭示該
    法規之條項或其內容；若係成文法以外之法則，應揭示該法
    則之旨趣；倘為司法院解釋或本院之判例，則應揭示該判解
    之字號或其內容。如以行政訴訟法第243條第2項所列各款情
    形為理由時，其上訴狀或理由書，應揭示合於該條項各款之
    事實。上訴狀或理由書如未依此項方法表明，或其所表明者
    與上開法條規定不合時，即難認為已對高等行政法院判決之
    違背法令有具體之指摘，其上訴自難認為合法。
二、本件上訴人認被上訴人臺中縣政府於民國77年3月8日作成之
    77府建都字第36741號公告「變更大肚都市計畫（第一次通
    盤檢討）」案，及於86年11月13日作成之86府工都字第2926
    36號公告「變更大肚都市計畫（第二次通盤檢討）」為行政
    處分，以之為程序標的，對此提起行政爭訟，並在行政訴訟
    中，除提起撤銷訴訟外，並條列各項具體修正內容，一併請
    求變更上開都市計畫案，復請求損害賠償、財產給付與追究
    公務員瀆職違法等等。原審法院則依下述理由，認其起訴不
    合法或無理由，以判決駁回其訴：
  (一)撤銷訴訟部分：
    1.上訴人主張之上開二程序標的，論之實質，均非行政處分
      。
    2.就算該等程序標的為行政處分，並侵犯上訴人公法上權利
      ，但因為其處分機關為臺中縣大肚鄉公所，其以本案二被
      上訴人為起訴對象，亦屬當事人不適格。
    3.再退而言之，本案亦已逾得提起訴願之3年最高法定不變
      期間。
  (二)多項請求變更計畫內容部分，應由擬定計畫之機關依職權斟
    酌實際情況，自由裁量，非人民所能強求。
  (三)請求損害賠償、財產給付部分，現行法制劃歸民事訴訟審理
    範圍，僅得與撤銷之訴合併，方能向行政法院起訴，又因其
    上開撤銷訴訟不合法，此部分請求亦失所附麗。
  (四)請求追究瀆職公務員責任部分，屬刑事審判權範圍。
三、上訴人提起本件上訴，但其上訴理由並未針對原判決前開法
    律論斷，提出針鋒相對式之指駁，或強調對其對主觀公權利
    之個人片面詮釋（只偏重在個人對公共福祉之實質利害，卻
    忽略了主觀公權利之另外一個面向，即必須有一個具體、明
    確之法規範明白宣示，將以國家之實力為後盾，保證個人關
    心之特定內容實質利害會被滿足），或僅重申其對原來都市
    計畫內容之主觀意見，核其指摘內容，均與原判決之判斷形
    成理由無涉，難認其對原判決之如何違背法令已有具體之指
    摘。依首開規定及說明，應認其上訴為不合法。
四、據上論結，本件上訴為不合法。依行政訴訟法第249條第1項
    前段、第104條、民事訴訟法第95條、第78條，裁定如主文
    。
中    華    民    國    98    年    2     月    19    日
                    最高行政法院第一庭
                        審判長法官  帥  嘉  寶
                              法官  黃  本  仁
                              法官  吳  東  都
                              法官  黃  秋  鴻
                              法官  胡  方  新
以  上  正  本  證  明  與  原  本  無  異
中    華    民    國    98    年    2     月    23    日
                              書記官  莊  俊  亨


司法院資訊處製作；財團法人民間司法改革基金會備份。
